【裁判字號】    99,抗,177
【裁判日期】    990830
【裁判案由】    訴訟救助
【裁判全文】
臺灣高雄地方法院民事裁定               99年度抗字第177號
抗  告  人  甲○○
相  對  人  王啟村
上列抗告人因與相對人王啟村間確認本票債權關係不存在事件，
對於中華民國99年6 月21日本院99年度雄聲字第83號准予訴訟救
助之裁定提起抗告，本院裁定如下：
    主    文
抗告駁回。
抗告程序費用新台幣壹仟元由抗告人負擔。
    理    由
一、抗告意旨略以：伊原係投資由相對人經營之金氏旅行社，嗣
    遭相對人以週轉公司經營之資金等由向抗告人詐取鉅額資金
    ，並製作不實財務報表欺騙抗告人（已提刑事告訴），最後
    以虧損為由將該旅行社轉讓他人。惟相對人於不久後復以其
    女友李佩惠名義取得金氏旅行社並自任董事長，此有高雄市
    旅行商業同業公會西元2009~2010 年會員手冊之會員名冊資
    料可憑，是相對人為金氏旅行社之實際經營者，其未掛該旅
    行社之任何職務或股東，乃為逃避債務之履行；再相對人以
    不法手段向抗告人詐騙後，兩造簽立乙紙債務償還協議書，
    約定其應分期償還抗告人之債務，並開立本票，嗣相對人依
    約分期償還達新台幣（下同）57萬元，足證相對人確有對抗
    告人負有債務且有資力償還債務，且相對人於偵查中稱債務
    償還協議書與聲明書係同日同時提出並當場簽立，然相對人
    所提出之聲明書格式、字體與債務償還協議書均非相同，且
    該聲明書亦無蓋章及日期，又二造間若無債權債務關係，相
    對人何需依債務償還協議書之約定內容對其清償達57萬元，
    堪認相對人於偵查中所提出之「聲明書」係事後偽造所生。
    從而，相對人既非無資力之人，且確對於抗告人負有債務，
    本票亦為相對人開立以為清償債務之擔保，故相對人主張本
    票債權不存在顯無理由，原審裁定准予訴訟救助即非妥適，
    為此提起抗告，請求廢棄原裁定。
二、按當事人無資力支出訴訟費用者，法院應依聲請，以裁定准
    予訴訟救助，民事訴訟法第107條第1項定有明文。又請求救
    助之事由，應釋明，同法109條第2項亦有明文之規定。至釋
    明事實上之主張，得用可使法院信其主張為真實之一切證據
    ，但依證據之性質不能即時調查者，不在此限，此觀之同法
    第 284條之規定自明。而所謂「無資力」係指窘於生活，且
    缺乏經濟信用者而言；所謂無資力支出訴訟費用，並非當事
    人全無財產之謂，當事人雖有財產而不能自由處分，如若無
    籌措款項以支出訴訟費用之信用技能，即為無資力支出訴訟
    費用，最高法院43年台抗字第152 號、29年抗字第179 號判
    例意旨闡釋甚明。
三、經查，本件相對人所提起確認本票債權關係不存在之訴之訴
    訟標的價額為29,520,000元，應繳之訴訟費用為271,776 元
    。而相對人於原審所提出之財產歸屬清單所示，其名下除有
    投資聖希企業有限公司20萬元外，已無其他財產，並經本院
    依職權調取該公司之稅務電子閘門財產所得調件明細表記載
    ，其於97年度之所得僅1,043 元，堪認相對人所投資之聖希
    公司應已無營業情事致無從因營業而獲利或藉該投資所表彰
    之財產價值而為籌措款項甚明。又據相對人回覆本院函詢事
    項所檢附之99年3 月至6 月薪資證明所示，足認相對人每月
    薪資約為22,000元，其除支付自身必要費用外，尚需扶養父
    母親，所剩無多，自應屬無資力支付前開訴訟費用者，而有
    受訴訟救助之必要。另抗告人雖聲稱相對人即為金氏旅行社
    之實際經營者，並提出相對人於2009年至2010年高雄市旅行
    商業同業公會之列名為會員金氏旅行社有限公司之代表資料
    以玆證明，惟該會員手冊僅可得知相對人係擔任金氏旅行社
    董事長，尚未能證明相對人即係該旅行社之實際經營者，此
    外，抗告人亦稱曾見相對人駕駛車號7G-0633 及4560-XP 之
    小客車代步，顯見其並非無資力之人云云，然相對人所駕車
    既非屬其名下財產，則該車與相對人之關係為何即與相對人
    是否為無資力支付訴訟費用者無涉，尚不足採，而抗告人復
    未能提出其他積極證據以證相對人確非屬無資力之人，從而
    ，抗告人猶執前詞，指摘原裁定不當，為無理由，應予駁回
    。
四、據上論結，本件抗告為無理由，依非訟事件法第46條、第21
    條第2 項，民事訴訟法第495 條之1 第1 項、第449 條第1
    項、第78條，裁定如主文。
中    華    民    國    99    年    8     月    30    日
                   民事鳳山分庭審判長 法  官 楊富強
                                      法  官 何悅芳
                                      法  官 林意芳
以上正本係照原本作成。
如不服本裁定應於送達後10日內向本院提出再抗告狀（並按他造
當事人之人數附繕本），並繳納再抗告費新台幣壹仟元。
再為抗告僅得以適用法規顯有錯誤為理由，並應委任律師為代理
人。
中    華    民    國    99    年    8     月    31    日
                                      書記官 劉國偉

司法院資訊處製作；財團法人民間司法改革基金會備份。
